【裁判字號】    94,上重更(一),54
【裁判日期】    950524
【裁判案由】    毒品危害防制條例等
【裁判全文】
臺灣高等法院刑事判決            94年度上重更(一)字第54號
上  訴  人
即  被  告  乙○○
選任辯護人  吳孟勳  律師
            楊金順  律師
            游朝義  律師
上  訴  人
即  被  告  丁○○即劉戊平
選任辯護人  張  權  律師
            陳雅珍  律師
上列上訴人等因違反毒品危害防制條例等案件，不服臺灣桃園地
方法院92年度重訴字第45號，中華民國93年 5月28日第一審判決
（起訴案號：臺灣桃園地方法院檢察署92年度偵字第9746號、第
9747號），提起上訴，經判決後，由最高法院發回更審，本院判
決如下：
    主  文
原判決關於丁○○部分、及乙○○運輸第一級毒品部分撤銷。
丁○○共同運輸第一級毒品，處無期徒刑，褫奪公權終身，扣案
之第一級毒品海洛因參塊及拾玖包（總淨重壹仟參佰肆拾伍點玖
玖公克）均沒收銷燬之；扣案之保險套貳拾貳個及塑膠袋壹只（
總包裝重壹佰陸拾陸點肆伍公克）、三五牌長條香煙包裝盒貳條
（含其內硬盒香煙盒拾玖包與其內錫箔紙拾玖紙，業經剪碎）、
繃帶壹條、黑色三角內褲壹件、藍白條紋旅行袋壹個，均沒收。
乙○○共同運輸第一級毒品，處有期徒刑拾伍年，褫奪公權伍年
，扣案之第一級毒品海洛因參塊及拾玖包（總淨重壹仟參佰肆拾
伍點玖玖公克）均沒收銷燬之；扣案之保險套貳拾貳個及塑膠袋
壹只（總包裝重壹佰陸拾陸點肆伍公克）、三五牌長條香煙包裝
盒貳條（含其內硬盒香煙盒拾玖包與其內錫箔紙拾玖紙，業經剪
碎）、繃帶壹條、黑色三角內褲壹件、藍白條紋旅行袋壹個，均
沒收。
    事  實
一、乙○○（被訴在臺灣販賣第一級毒品與丁○○部分，原審判
    決無罪確定；施用第一級毒品部分，業經原審裁定執行觀察
    勒戒後，檢察官為不起訴處分），於民國92年 2月間結識有
    施用第一級毒品習慣之丁○○（原名劉戊平，綽號「阿平」
    ，曾因施用第一級毒品部分，業經法院裁定執行觀察勒戒後
    ，檢察官為不起訴處分；此次連續施用第一級毒品部分，原
    審於93年 3月12日以93年度訴字第53號判決處有期徒刑八月
    確定），二人於同年3、4月間，有二回一齊同往澳門、泰國
    等地旅遊，建立情誼。乙○○因罹患退化性關節炎，其右側
    全髖骨以人工關節置換，疼痛難忍，並曾施用第一級毒品海
    洛因以止痛。丁○○、乙○○二人，均明知海洛因係毒品危
    害防制條例第2條第2項第 1款規定之第一級毒品；且海洛因
    應屬鴉片類，依行政院依懲治走私條例第二條第四項所公告
    之「管制物品項目及其數額」甲項第四款規定，係管制進出
    口物品。至92年 5月中旬，乙○○有海洛因之需求，且丁○○答應願在事成後給付其新台幣（下同）20至30萬元為代價
    ，即與丁○○基於運輸、私運屬管制物品之海洛因進口臺灣
    之犯意聯絡，先由丁○○持乙○○前於92年 4月間交付其使
    用0000000000行動電話（門號係登記在乙○○不
    知情之子康秋林名下），於出國前即92年 5月中、下旬，與
    在泰國境內某年籍不詳綽號「阿成」之泰國籍成年男子，接
    洽購買海洛因事宜多次，嗣丁○○接洽完畢，並委託台中市
    大山旅行社辦妥出國手續後，二人即於92年 5月28日由丁○○攜帶數額不詳之外幣，乙○○攜帶所有準備用以夾藏海洛
    因用之繃帶乙條、黑色三角內褲一件、零用金現金４，４６
    ３元及預備供購買海洛因用之現金１９２，０６０元，並由
    二人分別在中正國際機場中國國際商業銀行機場分行兌換成
    泰幣５，０００元及美金５，５００元後，偕同不知情之康
    秋林搭乘中華航空ＣＩ６９５號班機前往泰國曼谷，再一同
    搭機轉往泰國清邁某旅館住宿。同年 5月31日，丁○○持其
    所有上開外幣及乙○○所交付美金４，５００元，在上開旅
    館內向綽號「阿成」者購入海洛因四塊，並於翌日（6月1日
    ）上午，在旅館房間內將其中二塊海洛因（其中一整塊分成
    二個半塊，乙○○事成回國後，即可依約分得其所購買較小
    之半塊海洛因）交與乙○○，由乙○○將之裝入其預先在泰
    國所購買之三個保險套內，再以塑膠袋裝置後以繃帶束綁藏
    放在其褲襠下，另穿著上開黑色三角內褲包覆在外，再穿上
    原有四角花色內褲以為掩藏之方式，夾藏上開海洛因三塊（
    一大塊二小塊）；另丁○○則於同日（6月1日）將其原購海
    洛因二塊搗碎後，分別裝入其預先在泰國所購買之十九個保
    險套內，再分別裝入其預先在泰國地區所購買之二條三五牌
    硬盒香煙盒19包及其內錫箔紙19紙內，連同一包未經拆封之
    硬盒香煙（合計20包硬盒香煙），一同放回上開三五牌長條
    香煙二條包裝盒內，以為掩飾，再將該二條三五牌長條香煙
    盒置於其所隨身攜帶藍白條紋旅行袋內之方式，夾藏上開海
    洛因19包（即原購入海洛因中之二塊）。二人於同日晚間偕
    同不知情之康秋林自泰國曼谷搭乘中華航空ＣＩ６９６號班
    機返國，並於同日21時57分許抵達桃園中正國際機場，而將
    上開海洛因三塊及19包運輸、私運進口我國境內。
二、嗣丁○○於通關時，為海關人員在其所攜帶上開藍白條紋旅
    行袋內，當場查獲供運輸、私運海洛因之三五牌硬盒香煙二
    條，並在三五牌硬盒香煙盒內查獲海洛因19包（海洛因總淨
    重 656點10公克，其內硬香煙盒19包及其內錫箔紙19紙，查
    獲時已剪碎）、保險套19個。丁○○為脫卸刑責，向海關人
    員指出該19包海洛因係正走在其後之乙○○所有，海關人員
    隨後在乙○○腹部查獲上開海洛因三塊（一大二小，總淨重
    689 點89公克）及乙○○所有供運輸、私運上開海洛因用之
    保險套三個、塑膠袋一個、繃帶一條及黑色三角內褲一件。
三、案經法務部調查局桃園縣調查站移請臺灣桃園地方法院檢察
    署檢察官偵查起訴。
    理  由
一、再被告乙○○、丁○○二人係於92年 2月間，因透過友人林
    江禹之介紹，始行認識彼此乙節，業據被告 2人於原審供明
    在卷（見原審卷第81頁93年 2月25日審判筆錄）。且被告二
    人於認識後，即先後於92年 3月1日至9日、3月26日至4
    月 2日，相偕一齊出國前往澳門二次，有被告二人之入出境
    資料可稽（見92年度偵字第9747號卷第34頁正背面），顯見
    二人已經建立情誼。被告乙○○、丁○○二人於92年 5月28
    日同時出境，並自泰國曼谷搭乘中華航空ＣＩ６９６號班機
    ，於92年6月1日21時57分許抵達桃園中正國際機場時，為海
    關人員在被告丁○○所攜帶之藍白條紋旅行袋內查獲三五牌
    硬盒香煙二條，自其中19個煙盒內起出海洛因19包，及自被
    告乙○○褲襠下起出海洛因3塊（即為上開購入之4塊海洛因
    各2塊，被分裝為19包及3塊）等情，業據被告乙○○、丁○○二人迭次於警詢、偵訊、原審，及本院審理時供述明確，
    且互核相符。而扣案之上開19包及 3塊磚狀物品，經送請法
    務部調查局鑑定之結果，均確含有海洛因成分；其中乙○○
    攜帶之3塊海洛因分別重167.01公克、188.64、3 34.24公克
    ，合計重689.89公克，（原秤重誤載為687.93公克）此有該
    局92年 6月23日調科壹字第080006550號鑑驗通知書、94年4
    月28日調科壹字第09400193220通知書（見92年度偵字第974
    7 號卷第41頁，及本院前審卷第51頁）在卷可稽。丁○○攜
    帶之19包海洛因合重656.10公克；此有該局92年 6月23日調
    科壹字第08000651號鑑驗通知書（見92年度偵字第9746號卷
    第68頁）可稽。是被告二人攜帶全部總淨重共1345.99 公克
    。並有上開海洛因19包及3塊之照片各1紙（見92年度偵字第
    9746號卷第15頁、92年度偵字第9747號卷第28頁）、扣案之
    上開藍白條紋旅行袋、三五牌長條香煙包裝盒 2條（含其內
    硬盒香煙盒19包及其內錫箔紙19紙，查獲時業經剪碎）、保
    險套計22個、塑膠袋1個、繃帶一條及黑色三角內褲1件、被
    告2人之入出境查詢結果各1紙、財政部台北關稅局扣押貨物
    、運輸工具收據及搜索筆錄二份可佐。
二、本案之查獲過程，業據台北關稅局人員說明甚詳：
（一）證人即台北關稅局稽查組檢查課檢查員何德輝於檢察官偵
      查時證稱：「…，當時我負責檢查行李，該班機華航ＣＩ
      ６９６號班機從曼谷飛中正機場，因曼谷飛台之班機常有
      攜帶毒品案件，所以重點稽查…，本案是劉拿簡單行李及
      煙酒袋走綠線通關，同事甲○○本來是看煙有無過量，提
      起後發現重量不對，用小刀劃開發現裡面裝的不是香煙是
      海洛因」、「（當初拆封的是整條煙？還是散裝包裝？）
      是整條裝，…，當時我站在她對面約一公尺多，她就叫我
      說有狀況，請我幫忙處理，因在線上檢查怕影響其他旅客
      的通關，所以我就拿起劉的行李及香煙袋要求劉到另一個
      房間做進一步檢查，劉就很緊張，立刻說東西不是他的，
      我問他是誰的，他指著電梯往下的出口處，我回頭看到電
      梯口剛好有幾人在那裡，我看到乙○○的神色有問題，就
      叫他過來，過來一起做進一步檢查」、「他指著電梯口時
      ，沒有指明是誰，當我把康叫來時，劉就說東西是康的，
      但康不承認，所以帶到房間做進一步檢查，在康的胯下找
      到毒品」、「（劉的行李是拉鍊式？）是，裡面東西不多
      」、「（袋內的東西多不多？）不多，只是換洗衣物」等
      語（見92年度偵字第9746號卷第92至94頁）。
（二）證人即台北關稅局稽查組檢查課檢查員甲○○迭次於檢察
      官偵查及原審審理時證稱：「…，當天是丁○○搭乘華Ｃ
      Ｉ６９６班機從泰國回到中正機場，劉所提是簡單行李袋
      出關，我們做例行的抽驗打開查驗後，發現行李袋內有少
      量衣物及一個煙酒袋，就打開煙酒袋拿出後發現有二條三
      五的香煙，我先拿出 1條覺得重量有異，我就平均觸摸發
      現盒子有硬塊，我覺得很可疑問劉是何物？他說是香煙，
      因與我們工作經驗不符，就準備帶著他要到檢查課辦公室
      ，並呼叫我的同事（即何德輝）說要帶他到辦公室詳查，
      接著帶他走向我同事，劉走到同事旁就指著電梯另一人說
      東西是他的，我就帶著劉去辦公室查，康的部分是我同事
      處理的」、「（你打開袋子後，香煙袋是如何放置？）最
      上面有一層衣物，衣物打開就是煙酒袋，在下層就不記得
      了，只記得他的行李很簡單」、「我不清楚有幾件衣服，
      但只知道很薄，手一撥就開了，就看到煙酒袋，接著我就
      檢查煙酒袋，發現有異狀就接著處理，所以衣服沒怎麼注
      意」、「（你當場有問香煙盒內是何物？）有，劉說是香
      煙」、「（在檢查台時劉有無說東西不是他的？）沒有，
      是我說要進一步檢查，且走向我同事時，他才一邊走一邊
      說東西不是他的，並且跟何德輝指說是另一人的」、「（
      被告劉的香煙盒是否你帶回辦公室內查獲？）我在檢查台
      打開被告劉的行李袋發現 2條香煙盒重量有異，我就拆開
      其中壹條香煙盒拿出 1包香煙發現摸起來硬硬的就問他裡
      面是什麼東西，他說是香煙，沒有馬上否認這香煙不是他
      的」、「（香煙用何袋子裝？）是用免稅店的袋子裝的袋
      子」、「（香煙盒的包裝是否完整？）是的，經我們打開
      檢查，發現每條內有10包香煙」、「（你看到被告康時，
      被告康是否通過護照查驗台？）是的，護照查驗台在 2樓
      ，經過護照查驗後領完行李才經過我們海關的檢台」、「
      被告劉是在我們把他從檢查台帶往辦公室的途中才向我們
      指出香煙是被告康的，我們才逮捕被告康」等語（見92年
      度偵字第9746號卷第111頁至第113頁、原審卷92年10月30
      日審判筆錄第8至11頁、第13頁）。
（三）證人即財政部台北關稅局股長丙○○於原審證稱：「我們
      一邊搜身就會跟被告聊犯案經過，但當時我是在旁邊聽到
      被告劉說是別人交給他四號毒品，四號就是海洛因」等語
      （見原審卷92年12月11日審判筆錄第11頁）。
三、關於被告乙○○、丁○○二人如何謀議共同自泰國運輸及私
    運毒品海洛因進入臺灣，有下列事證：
（一）被告乙○○迭次於財政部台北關稅局談話、法務部調查局
      桃園縣調查站訊問、檢察官偵訊中及原審審理時供稱：「
      （今天海關人員在何時、何地查獲你攜帶何種物品？）於
      92年6月1日21時57分在海關入境檢察室查獲疑似海洛因」
      、「該疑似海洛因以保險套分裝 3包（筆錄誤載為「2 」
      包），覆以塑膠袋包裹及繃帶捆紮，再以黑色三角束褲固
      置褲襠」、「在清邁向綽號「阿成」以14萬泰銖購得」、
      「因知道海洛因為違禁品，故自行包紮藏匿於褲襠內」、
      「我係於92年6月1日21時57分左右，自泰國曼谷搭乘中華
      航空ＣＩ６９６班機入境台灣桃園中正機場，被台北關稅
      局海關關員在我身上查獲夾藏疑似海洛因毒品以保險套分
      包1塊及2個半共 3個包裝，再以繃帶束綁，藏置我的黑色
      三角內褲褲襠，被海關關員查獲後以現行犯移送貴站接受
      訊問」、「我於92年 2月初在台中市○○路某自助餐館認
      識綽號『阿平』及一名泰籍男子（綽號『阿成』），我和
      『阿平（即被告丁○○）』認識後，即時常往來，…，92
      年 5月中旬，『阿平』又找我一同至泰國，並於26日晚間
      約我在台中市○○路○段某橋上見面，見面時『阿平』表
      示此次到泰國渠預備要購買海洛因毒品並走私來台，問我
      有無參與之意願，我表示有意願購買半塊海洛因，『阿平
      』當時表示半塊海洛因約需14萬元，我即在92年5月28 日
      在中正機場出境大廳交給『阿平』20萬元，由『阿平』協
      助我兌換美金5500元及泰幣5000元，作為購買半塊海洛因
      毒品及旅遊之相關費用，當天飛抵泰國曼谷後，再搭機前
      往清邁某旅館住宿，在該飯店我即將美金4500元交給『阿
      平』作為購買毒品及旅遊費用，92年 5月31日晚間該名綽
      號『阿成』之泰國男子至我們住宿之飯店將 4塊海洛因毒
      品交給『阿平』，『阿平』除將我所購買之半塊海洛因交
      給我之外，另要我協助運送 1塊半之海洛因毒品走私來台
      ，願支付我代價，經我同意後，我即在92年6月1日在該飯
      店自行將前開1塊及 2個半塊之海洛因毒品，以3個保險套
      分裝成1塊及2個半塊裝共 3個包裝，再以繃帶束綁，藏置
      於我的黑色三角內褲褲襠，外面再穿上另件花色四角褲，
      於92年6月1日21時57分左右，自泰國曼谷搭乘中華航空Ｃ
      Ｉ６９６班機入境台灣桃園中正機場，被台北關稅局海關
      關員查獲，同行之『阿平』亦同時被台北關稅局人員查獲
      」、「我夾帶海洛因毒品如成功入境，半塊我要自行留著
      ，另一塊半是要交給『阿平』，至於『阿平』要交予何人
      我不清楚」、「此次同行尚有我兒子康秋林，但我兒子並
      不知情」、「該名『阿成』均由『阿平』負責聯絡，『阿
      成』年約四、五十歲」、「…，其中半塊海洛因毒品係我
      所有，另一塊半海洛因毒品並非我所有，我係受『阿平』
      之託，代為夾帶闖關」、「…，扣案編號二證物束綁疑似
      海洛因之繃帶及黑色內褲係我所有，…」、「（毒品來源
      及如何運回台？）泰國。於 5月28八日搭機至泰，至清邁
      …拿2塊海洛因給我，叫我毒品綁在內褲，在6月1日晚6時
      從泰搭機回台就被海關查獲，當時毒品是藏在我內褲內」
      、「（運毒報酬？）當時丁○○邀我至泰，約定回台毒品
      交給丁○○」、「（於丁○○行李內查獲之海洛因是否你
      放置？）不是我放的，當次至泰國均是丁○○找我過去，
      機票是他訂的」、「（毒品何來？）我朋友人叫他『阿平
      』，在泰國清邁飯店中給我的，給我 3塊，小塊的應是曾
      經分開的，要我幫他帶回來，他會處理」、「他說要藏在
      內褲裡才不會被抓到」、「（你沒問他為何怕人抓？）他
      說你沒案底，就算被抓也只會罰金，他說那是他要吃的四
      號（即海洛因）」、「（你知那是毒品？）是，我知道是
      毒品」、「（阿平是何人？）他姓劉，名字我不知，叫做
      阿平，跟我一起被抓」、「（你說阿平是否為丁○○？）
      是」、「6月1日上午看到被告劉拿海洛因給我要我幫他帶
      回國，我有答應他說要幫他帶，被告劉交給我的就是我在
      機場被查獲的三包海洛因磚，被告劉的海洛因則是香煙盒
      包裝，我在泰國有施用海洛因，在泰國時我兒子自己睡一
      間房沒有看到這些事情，我跟被告劉是睡同間房但不同床
      ，我沒有把裝有海洛因的香煙盒偷放在被告劉的行李袋中
      ，我另外有給被告劉15萬元就是要買海洛因用，被告劉大
      約出30多萬元買了扣案的海洛因，是由被告劉出面去買的
      」、「…，我有與被告劉一起出錢買扣案的海洛因，我是
      要自己施用，被告劉原先要全部交給我夾帶回國，但我不
      答應，我只有夾帶 3塊海洛因磚」、「我承認我有幫被告
      劉從泰國運輸海洛因回國的事，他說我沒有前科紀錄就算
      被抓到也只是進去勒戒就好了，被告劉有說等運輸回國後
      再分給我出錢14萬左右的海洛因。」、「被告劉當時說他
      有手機沒有門號，我才把這支門號給他用，他又把這支號
      碼改為0000000000，但我很少跟他聯絡，給他
      後我也沒有打過這個門號」、「…，我在機場時是被告劉
      幫我拿錢向銀行換錢…，我當時是換美金及泰銖，詳細金
      額我忘記了，我換的美金在泰國就交給被告劉去買扣案的
      海洛因，被告劉當時跟我說他帶了新台幣40萬元到泰國買
      海洛因，但詳細金額我不清楚」等語（見92年度偵字第97
      47號卷第3至7頁、第13頁、第24頁、第36頁、第37頁、原
      審卷92年8月21日訊問筆錄第3、4頁、92年9月29日準備程
      序筆錄第5頁、第 6頁、92年12月11日審判筆錄第5頁、92
      年1月12日訊問筆錄第2頁）明確。於本院審理中再陳稱：
      「（你從泰國入境，為何被查獲？）我是因為丁○○在通
      關時被查獲後，他就告訴海關人員說他被查獲的東西是我
      的，我才被抓到。」、「（丁○○知道你在泰國有藏放毒
      品在褲襠內？）當然知道，我在放的時候丁○○就在旁邊
      看。」、「（你是否有告訴檢察官運毒的報酬是三十萬元
      ？）他是告訴我說如果有拿成功，他要給我二十到三十萬
      元，但要把東西出售之後才可以給我。」、「（丁○○請
      你幫他攜帶毒品，為何還要把你咬出來？）因為他說他被
      查獲的東西不是他的。所以他就指認東西是我的。我們去
      泰國後，拿到東西之後，請我幫他帶回來。」、「…丁○○在泰國有要向我借錢，但是我沒有借給他。我所攜帶的
      東西，有部分因為丁○○告訴我說那是很好的藥品，而且
      我有用過，感覺很不錯，所以我所攜帶的毒品中，有一小
      塊是我自己購買後要使用的。為此我還出資14萬元購買一
      塊海洛英中的一半，另外我所攜帶的1.5 塊則是丁○○所
      有。」、「我是在泰國身體不適，丁○○和他的朋友就把
      海洛英放在香煙內讓我施用後，我覺得很好，所以我就用
      14萬元購買0.5 塊。」、「（乙○○你為何會把毒品纏綁
      在腰部？）是丁○○教我的，並幫我購買內褲，協助我綁
      上。」、「（為何他不自己綁在身上？）我也不知道，他
      就說我比較胖，所以要我綁。」（見本院本審95年5月3日
      審判筆錄）。且共同被告乙○○於本院前審、本審審理時
      亦就其所述同意以證人身分具結屬實，是被告乙○○之供
      述足堪採信。
（二）證人即被告乙○○之子康秋林於原審證稱：「（到泰國後
      行程？）我們坐飛機到曼谷，再坐飛機到清邁，自己再坐
      小巴士到飯店，小巴士是被告劉攔的，到飯店後第一晚我
      跟我爸爸住一間，被告劉自己一間，後來是我爸爸跟被告
      劉一間，我自己一間，可能是被告劉找我爸爸有事所以才
      二人一間」、「（有無見過泰國人來找被告康、劉？）沒
      有，我自己一個人行動」、「（你的電話為何會交給被告
      劉？）這個門號原先是我在使用，後來交給我爸爸，但他
      覺得號碼不好沒有用，後來才交給被告劉使用，後來被告
      劉在92年3、4月間拿2000元給我叫我去繳把門號變更為0
      000000000」、「（有無與泰國人一起出國、回
      國？）沒有，只有我們三人」、「（出國手續是何人辦的
      ？）我只知道是『阿平』辦的，旅行社是被告劉找的，資
      料是我們拿給被告劉去辦的，但出國前一天他才把機票、
      護照交給我們」、「到機場被告劉先自己去劃位，我再去
      劃我爸爸及我自己的位後，被告劉帶我父親去換泰幣」、
      「（知道被告劉帶多少錢出國否？）我只知道被告劉在出
      國前就已經換好泰幣、美金…」、「（你們在清邁機場回
      國時，你們劃位情形如何？）都是被告劉自己劃位，我再
      拿我爸爸及我自己的去劃位，到了曼谷也是這樣」、「（
      劃位當中有無保管被告劉的手提袋？）沒有」、「（扣案
      的手提袋是誰的）被告劉的」、「（你當時有無打000
      0000000找你父親？）我先打0000000000這支不通
      後，就打0000000000，剛開始有響但沒有人接
      ，後來再打就不通了」、「你找不到你父親，你如何處理
      ？）我在機場等了一、二個小時，我以為我父親先回去了
      ，所以我就回彰化住處」等語（見原審院卷92年12月11日
      審判筆錄第12頁至第16頁、93年5月7日審判筆錄第6至8頁
      ），均相符合。
（三）0000000000行動電話，確實係以康秋林名義於
      91年 1月8日開始啟用，並於93年3月23日停機，有和信電
      訊股份有限公司於本院本審中之傳真資料可稽（見本審卷
      ），且上開康秋林名義聲請之行動電話，由乙○○交付與
      丁○○使用，業據乙○○、康秋林證述在卷。該「000
      0000000」行動電話門號，於被告乙○○、丁○○
      二人本次一同出國前之當月份，即先後於92年5月3日18時
      46分31秒、6日8時26分11秒、13日16時39分50秒、16日17
      時18分43秒、18日19時40分46秒、19時44分46秒、21日21
      時47分24秒、26日11時8分13秒、27日15時21分5秒、18時
      5分45秒、28日 9時33分25秒、28日17時4分11秒、17時44
      分26秒、17時44分47秒、17時45分22秒、6月1日7時32 分
      7秒、11時時45分42秒及11時47分32秒（其中5月28日17時
      內3次及6月1日7時內 3次之撥接通話，均為上開「000
      0000000」行動電話門號至泰國境內之漫遊服務）
      ，均曾密集撥接至泰國地區同一「0000000000
      000」、「００２（或６６）0000000000」
      電話聯繫，各達 7次、11次之多（合計18次撥接通話，按
      上開18次通話，均為「0000000000」主動撥接
      發話），顯見被告二人本次出國前往泰國地區，即係為與
      「0000000000000」、「００２（或６６）
      0000000000」電話之持用人接洽。且「000
      0000000」行動電話門號在上開時間先後18次與泰
      國地區「0000000000000」、「００２（或
      ６６）0000000000」電話密集聯繫之目的，亦
      應係為事前洽談購買海洛因乙事。又「00000000
      00」行動電話門號，在上述時間先後18次與泰國地區「
      0000000000000」、「００２（或６６）0
      000000000」電話密集聯繫之發話基地台位置，
      除「0000000000」行動電話門號在泰國境內，
      應屬漫遊服務外，其他多係在被告丁○○「台中縣潭子鄉
      ○○路○段50巷22號」住處附近之「台中縣潭子鄉○○路○
      段『29號』北側」處位置，或被告丁○○住處潭子鄉境內
      之「台中縣潭子鄉○○○路69號北側」處位置，此有00
      00000000行動電話門號之通聯紀錄（含基地台位
      置）乙份可稽（見原審卷第二宗第 1頁至第15頁），且被
      告丁○○於原審亦坦承扣案之上開0000000000
      號行動電話門號於92年年 5月間，已由被告乙○○交予其
      持用等語明確（見原審卷第一宗第 204頁92年12月11日審
      判筆錄）。此情，核與被告乙○○及證人康秋林所述之情
      節相符。是先後於上揭時地持用「0000000000
      」行動電話門號，與泰國地區「00000000000
      00」、「００２（或６６）0000000000」電
      話之持用人，密集撥接聯繫各達 7次、11次之人，確係被
      告丁○○無訛。
（四）又被告丁○○於上揭時地出國前往泰國時，僅有攜帶藍白
      條紋旅行袋乙個，並於回國時仍隨身帶著，而未有隨機托
      運之動作，足見上開行李袋在出國前後之重量，尚非龐大
      ，其內應均屬日常、重要之物件，並由被告丁○○隨時攜
      帶身旁，而被告丁○○於上揭時地遭證人康菡浴對其施以
      通關檢查時，僅發現其內僅有少許衣物，其下即藏放扣案
      之三五牌長條香煙二條乙節，已據證人甲○○於原審證述
      屬實，且經原審調取其被羈押於臺灣桃園看守所時所託管
      之物品，亦僅有手機、手錶、金融卡、大陸通行證、護照
      等物，此有臺灣桃園看守所物品保管單乙紙可稽（見原審
      卷第一宗第87頁）。則當被告丁○○於前揭時地所隨身攜
      帶行李袋，若係遭到同案被告乙○○乘機放入上開毛重達
      730.16公克之三五牌長條香煙二條硬盒物體時，被告丁○○焉有不知情之理。且衡諸經驗法則，出國旅遊，在返國
      當日均會詳細檢查、清點原所攜帶出國之物品，有無短少
      、不全等情，而被告丁○○於上揭時地既僅有隨身攜帶上
      開藍白條紋旅行袋一個，其內所置物品又非至多複雜，則
      被告丁○○自無在返回前不先行詳細檢查及清點後，即行
      逕自「原封不動」再攜帶回國之理，是被告丁○○辯稱其
      係至遭證人甲○○對其進行檢查拿出三五牌長條香煙二條
      ，發覺重量有異時，始得知遭被告乙○○偷偷藏置云云，
      顯係其事後卸責之詞，委不足採。
（五）再被告二人於結識後，即先後於92年3月1日至9日、3
      月26日至4月2日，相偕一齊出國前往澳門二次，其中第二
      次並轉往泰國，此為被告丁○○於調查時供明（見92年度
      偵字第9746號卷第 5頁），彼此已經建立相當情誼，已如
      前述，被告乙○○應無誣陷被告丁○○之必要及可能。且
      被告乙○○所供稱其於92年 5月28日出國時，在桃園中正
      機場內之銀行櫃台兌換外幣。經查，被告乙○○確曾在中
      國國際商業銀行中正國際機場分行各以4493元、及192060
      元兌換為泰銖5000元、及美金5500元，有中國國際商業銀
      行中正國際機場分行93年3月23日（93）中機發字第054號
      函其及所附民間匯出款項結購外匯申請書 2紙在卷可佐（
      見原審卷第136至第138頁）。而扣案之海洛因19包及 3塊
      其純度不僅高達百分之88，其總淨重更達1345.99 公克之
      鉅，則僅憑被告乙○○個人於右揭時地所兌換得上開泰銖
      5000元及美金5500元，在扣除康秋林及被告乙○○二人在
      泰國之全部開銷後（按：若未扣除上開全部開銷，以上開
      金額作為買進貸金計算，則扣案之上開海洛因每公克僅以
      146.24元購入，與被告丁○○於本院前審審理時亦供稱其
      所施用之海洛因係以1錢【即3.75 公克】3000元至5000元
      購得乙節，相去甚遠），前開乙○○攜帶之金錢金額顯不
      足供購買扣案之19包及 3塊海洛因，是扣案之海洛因19包
      及 3塊，顯非由被告乙○○所獨自購得，應係被告乙○○
      、丁○○二人共同出資所購。
四、訊據被告丁○○矢口否認有運輸及私運毒品海洛因進入臺灣
    犯行，自始以遭受同案被告乙○○之利用為詞，並辯稱：0
    000000000通聯資料是在我在附近打的，但是都是
    乙○○到我家的時候，拿我的電話打的，只是偶而他會要我
    代為收發電話。其攜帶之二條三五牌長條香煙是共同被告乙○○所有寄放的，伊在不知情的情況下把毒品攜帶入境等語
    。惟被告乙○○於財政部台北關稅局詢問、法務部調查局桃
    園縣調查站詢問、檢察官偵訊及原審審理時迭次坦承因腳痛
    才施用海洛因，且事前知悉係前往泰國購買海洛因等語。且
    乙○○亦自承在泰國時，因不欲讓同行之兒子知情，故未與
    其兒子睡同間等語。被告乙○○於本院稱：這行動電話門號
    我忘記了，丁○○所述不實在，我與泰國並不熟悉，如何會
    要打電話到泰國等語。是被告丁○○所辯，顯不足採。另被
    告丁○○經送法務部調查局進行測謊之結果，認被告丁○○
    在陳述「海洛因非渠自己放人行李箱內」及「查獲毒品是乙○○自己買的」等語時，研判未說謊，雖有法務部調查局92
    年6月27日調科參字第09200213130號測謊報告書乙份可佐（
    見92年度偵字第 747號卷第43頁）。惟本件測謊乃係以控制
    問題法及混合問題法為之，即係由被告丁○○就測謊單位所
    預設之個別單一問題進行陳述，再行檢驗其有無呈情緒波動
    之反應，在受測人主觀上，容有因其個人體質或心理因素或
    客觀環境等影響，致生不同之測謊結果，而被告丁○○經送
    測謊之結果，雖研判未有說謊之反應，惟被告乙○○當時因
    雙腳痠痛，致未受測謊，亦不得憑此即得認定被告乙○○迭
    次於法務部調查局桃園縣調查站詢問、檢察官偵查及原審所
    述，均係其「說謊」之結果。況被告乙○○、丁○○二人上
    開犯行，已有上開客觀之證據足堪認定在卷，是該測謊報告
    書，自不足採為被告丁○○未共同運輸海洛因之憑據。
五、被告乙○○曾辯稱伊有精神智障情形，因無知而受丁○○之
    利用，伊不知從泰國所帶回者係海洛因等語，並提出其身心
    障礙手冊影本為證（見原審卷第一宗第80頁）。經本院囑託
    台北市立聯合醫院為鑑定，結果認：被告乙○○係「肢體障
    礙」；於鑑定時，乙○○在智力測驗之表現，總智商為64，
    落於輕度智能障礙範圍，然此一低落表現，可能與其就學年
    數較少，對於標準化之「測驗」方式較不熟悉，且年齡較大
    ，腰、腿不適，影響及「操作」部分測驗之表現有關…，本
    次智能測驗結果，不足以顯示其係「智能障礙」者；且其自
    稱從事泥水包工二十餘年，有工程規劃、建材籌集、成本估
    算、酬勞要求、薪資發放、工人管理等能力，顯非一「智能
    障礙」者，且無資料其曾經尋求或接受精神科診療，故無理
    由認其於行為時之精神狀態可能已達精神耗弱或心神喪失，
    有該醫院95年1月16日北市醫松字第09531096400號函可稽（
    附本院卷）。是被告乙○○所為有關精神障礙之抗辯，尚非
    可採。
六、綜上所述，本件被告丁○○、乙○○共同運輸及私運海洛因
    進入我國臺灣之犯行，均臻明確，應予依法論科。
七、查海洛因係毒品危害防制條例第 2條第2項第1款規定之第一
    級毒品；且海洛因應屬鴉片類，依行政院依懲治走私條例第
    二條第四項所公告之「管制物品項目及其數額」甲項第四款
    規定，係管制進出口物品。核被告乙○○、丁○○二人所為
    ，均係犯毒品危害防制條例第4條第1項之運輸第一級毒品罪
    ，及懲治走私條例第2條第1項之私運管制物品進口罪。被告
    乙○○、丁○○二人就所犯上開二罪間，均有犯意聯絡及行
    為分擔，均為共同正犯。又被告乙○○、丁○○二人就所犯
    上開二罪，有一行為而同時觸犯數罪名之想像競合關係，為
    想像競合犯，應依刑法第55條規定，均從較重之運輸第一級
    毒品罪處斷（最高法院73年度台覆字第17號判例參照）。被
    告乙○○、丁○○二人持有第一級毒品海洛因之低度行為，
    為運輸第一級毒品罪海洛因之高度行為所吸收，不另論擬。
八、原審關於丁○○、乙○○共同運輸第一級毒品部分，對被告
    為有罪科刑之判決，固非無見。惟查我國刑事罰於共同正犯
    ，應對犯罪之全部事實負責，共犯之沒收本於責任共同之原
    則，原判決對於被告乙○○所購之小（半）塊海洛因，本於
    被告丁○○初判決主文同為沒收之宣告，於法有違。又扣案
    藍白條紋行李袋一個，係被告丁○○供犯罪所用之物，原審
    漏未為沒收之諭知，亦有非合。被告丁○○上訴意旨，否認
    犯罪，固不足取。惟原判決關於丁○○、乙○○共同運輸第
    一級毒品部分，既有前揭可議之處，自應由本院將原判決此
    部分撤銷改判。爰審酌被告丁○○、乙○○二人品行、丁○○有毒品前科紀錄，二人犯攜帶毒品海洛因回臺灣之動機、
    使用之手段、渠等運輸入境之毒品總淨重達1345.99 公克，
    被告丁○○犯罪後仍矢口否認犯行，被告乙○○則表示懺悔
    ，且被告乙○○智識不高（國小肄業），受共同被告丁○○
    （高中肄業）的引誘慫恿，雖貪圖報酬，亦為減免腳疾之痛
    致罹此重罪，所運輸來我國臺灣之第一級毒品海洛因，幸尚
    未流出，如處以最低度刑無期徒刑，情輕法重，本院認為被
    告乙○○之犯罪情況，對照毒品危害防制條例第4條第1項之
    法定刑，衡情不無可憫，爰依刑法第59條之規定，酌量減輕
    其刑。爰衡量二人犯罪後之態度等一切情狀，量處丁○○無
    期徒刑，併宣告褫奪公權終身；量處乙○○有期徒刑十五年
    ，且依其犯運輸毒品罪之性質，有褫奪公權之必要，宣告褫
    奪公權五年。
九、沒收部分：按沒收為從刑之一種，依主從不可分之原則，應
    附隨緊接於主刑之下而同時宣告；又共同正犯因相互間利用
    他人之行為，以遂行其犯意之實現，本於責任共同之原則，
    有關沒收部分，對於共犯間供犯罪所用之物，自均應為沒收
    之諭知。本件被告二人為共同正犯，已如前述，則扣案之海
    洛因19包及3塊（總淨重計1345.99公克），為第一級毒品，
    應依毒品危害防制條例第18條第 1項前段規定，宣告沒收並
    銷燬之。另扣案之保險套計22個及塑膠袋1只（總包裝重166
    .45 公克，依法務部調查局函，因有部分包裝袋係將 3塊海
    洛因磚合併包裝，故毛重無法分別秤重，於主文項下均諭知
    沒收）、三五牌長條香煙包裝盒 2條（含其內硬盒香煙盒19
    包及其內錫箔紙19紙）、繃帶1條、黑色三角內褲1條、藍白
    條紋旅行袋一個，則均為共同被告二人所有供犯罪所用之物
    ，應依毒品危害防制條例第19條第 1項之規定，宣告沒收之
    。至於丁○○答應被告乙○○於完成運輸後給予2、30 萬元
    之報酬，因本件犯行已遭查獲，被告乙○○亦尚未得分文，
    自無庸宣告沒收；另上開行動電話（含門號0000000
    000號）1 支，雖供作本件犯罪時聯絡之工具，但係被告
    乙○○之子康秋林所有，不予宣告沒收。至被告等往返台北
    、泰國之機票，為其運輸犯罪之費用，且已使用完畢，交付
    航空公司，不屬被告所有，自不得沒收，均附此敘明。
據上論斷，應依刑事訴訟法第369條第1項前段、第364條、第299
條第1項前段，毒品危害防制條例第4條第1項、第18條第1項前段
、第19條第1項、懲治走私條例第 2條第1項、第11條、刑法第11
條、第28條、第55條、第59條、第37條第1項、第2項，判決如主
文。
本案經檢察官許仲瑩到庭執行職務
中    華    民    國    95    年    5     月    24    日
                  刑事第六庭    審判長法  官  林  堭  儀
                                      法  官  蔡  聰  明
                                      法  官  王  炳  梁
以上正本證明與原本無異。
如不服本判決，應於收受送達後十日內向本院提出上訴書狀，其
未敘述上訴之理由者並得於提起上訴後十日內向本院補提理由書
（均須按他造當事人之人數附繕本）。
                                      書記官  潘  大  鵬
中    華    民    國    95    年    5     月    25    日
附錄：本案論罪科刑法條全文
毒品危害防制條例第4條第1項：
製造、運輸、販賣第一級毒品者，處死刑或無期徒刑；處無期徒
刑者，得併科新臺幣一千萬元以下罰金。
毒品危害防制條例第18條第1項：
查獲之第一、二級毒品及專供製造或施用第一、二級毒品之器具
，不問屬於犯人與否，均沒收銷燬之；查獲之第三、四級毒品及
製造或施用毒品之器具，無正當理由而擅自持有者，均沒入銷燬
之。但合於醫藥、研究或訓練之用者，得不予銷燬。
毒品危害防制條例第19條第1項：
犯第 4 條至第 9 條、第 12 條、第 13 條或第 14 條第 1 項、
第2項之罪者，其供犯罪所用或因犯罪所得之財物，均沒收之，
如全部或一部不能沒收時，追徵其價額或以其財產抵償之。
懲治走私條例第2條第1項：
私運管制物品進口、出口逾公告數額者，處七年以下有期徒刑，
得併科新臺幣三百萬元以下罰金。


司法院資訊處製作；財團法人民間司法改革基金會備份。
